臺灣高等法院刑事判決
110年度上訴字第478號
上  訴  人  
即  被  告  程世翔


指定辯護人  王奕仁法扶律師    
上列上訴人即被告因違反槍砲彈藥刀械管制條例案件，不服臺灣
桃園地方法院109年度訴字第209號，中華民國109年12月17日第
一審判決（起訴案號：臺灣桃園地方檢察署108年度偵字第31375
號），提起上訴，本院判決如下：
    主  文
原判決撤銷。
程世翔未經許可，寄藏可發射子彈具有殺傷力之改造槍枝，累犯
，處有期徒刑貳年，併科罰金新臺幣貳萬元，罰金如易服勞役，
以新臺幣壹仟元折算壹日。
扣案如附表所示之槍枝及子彈，均沒收。
    事  實
一、程世翔明知可發射子彈具有殺傷力之改造槍枝及具殺傷力之
    子彈均屬槍砲彈藥刀械管制條例管制之槍枝及子彈，非經中
    央主管機關許可，不得非法寄藏，竟基於未經許可寄藏可發
    射子彈具有殺傷力槍枝及具有殺傷力子彈之犯意，於民國98
    年3月間某日，在位於桃園市龍潭區某不詳地點，收受真實
    年籍姓名均不詳綽號「阿坤」之人，寄放如附表所示之槍枝
    及子彈後，而將該等槍枝及子彈藏匿於其前位在桃園市○○區
    ○○街00巷0號之住處。嗣於108年10月31日晚間11時10分，程
    世翔與其友人楊世滇在桃園市○○區○○路000號之1前聊天，程
    世翔因見警車經過，擔心遭查獲，遂將上開具有殺傷力之槍
    枝及子彈交由其友人楊世滇放置於楊世滇所駕駛之車牌號碼
    000-0000號自用小客車內，嗣警方發覺此情，經程世翔同意
    搜索並主動告知包包內有槍枝後，當場扣得上開具殺傷力之
    改造手槍1支及子彈10顆（除上開具殺傷力之子彈10顆外，
    另有直徑約9.0mm非制式子彈1顆，經送鑑定認不具殺傷力）
    。
二、案經桃園市政府警察局移送臺灣桃園地方檢察署檢察官偵查
    起訴。
    理  由
壹、證據能力部分
　　按被告以外之人於審判外之陳述，雖不符刑事訴訟法第159
    條之1至第159條之4之規定，而經當事人於審判程序同意作
    為證據，法院審酌該言詞陳述或書面陳述作成時之情況，認
    為適當者，亦得為證據；又當事人、代理人或辯護人於法院
    調查證據時，知有刑事訴訟法第159條第1項不得為證據之情
    形，而未於言詞辯論終結前聲明異議者，視為有前項之同意
    ，刑事訴訟法第159條之5定有明文。經查，檢察官、被告程
    世翔（下稱被告）及辯護人於本院審判程序時，就證據能力
    均未對證據能力有所爭執（本院卷第108至110頁），供述證
    據部分視為同意作為證據，本院審酌各該證據作成或取得時
    狀況，並無顯不可信或違法取得等情況，且經本院依法踐行
    證據調查程序並認為適當，而有證據能力；其餘資以認定本
    案犯罪事實之非供述證據，亦查無違反法定程序取得之情形
    ，依刑事訴訟法第158條之4之反面解釋，亦有證據能力。
貳、實體部分
一、認定犯罪事實所依憑之證據及理由　　
　　業據被告程世翔於警詢、偵查、原審審理及本院審理時均坦
    承不諱（偵卷13至19、77頁、原審卷第48、86頁、本院卷第
    112頁），且與證人楊世滇於警詢中證述之內容大致相符。
    又扣案槍枝及子彈經送請內政部警政署刑事警察局以檢視法
    、性能檢驗法及試射法鑑驗結果：㈠送鑑槍枝1支（槍枝管制
    編號：0000000000號），認係改造手槍，由仿半自動手槍製
    造之槍枝，換裝土造金屬槍管而成，擊發功能正常，可供擊
    發適用子彈使用，認具殺傷力；㈡送鑑子彈11顆，鑑定情形
    如下：其中2顆認均係口徑9×19mm制式子彈，採樣1顆試射，
    可擊發，認具殺傷力；其中3顆認均係非制式子彈，由已截
    短之制式彈殼加裝直徑約9.0mm金屬彈頭而成，採樣1顆試射
    ，可擊發，認具有殺傷力；其中5顆認均係非制式子彈，由
    口徑9mm制式空包彈組合直徑約9.0mm金屬彈頭而成，採樣2
    顆試射，均可擊發，認具有殺傷力；其中1顆，認係非制式
    子彈，由金屬彈殼組合直徑約9.0mm金屬彈頭而成，經試射
    無法擊發，認不具殺傷力等節，有內政部警政署刑事警察局
    108年11月25日刑鑑字第1088012078號鑑定書在卷可稽（偵
    卷第85至90頁），並有扣案之改造槍枝1支、制式子彈2顆及
    非制式子彈9顆及自願受搜索同意書、桃園市政府警察局保
    安警察大隊搜索扣押筆錄及扣押物品目錄表在卷可參（偵卷
    第41至47頁），足徵被告上開之任意性自白與事實相符。本
    案事證已臻明確，被告犯行洵堪認定，應予依法論科。
二、論罪科刑　　
　㈠按被告行為後，槍砲彈藥刀械管制條例於109年6月10日修正
    公布，並於同月12日施行生效，且依修法說明以觀，本次槍
    砲彈藥刀械管制條例之修正目的，在於有效遏止持非制式槍
    砲進行犯罪，乃認非制式槍砲與制式槍砲之罪責有一致之必
    要，故於槍砲彈藥刀械管制條例第4條、第7條至第8條均增
    加「制式或非制式」之構成要件，亦即不分制式或非制式，
    凡屬第7條所列各類槍枝型式之槍枝，有殺傷力者，概依第7
    條規定處罰。是以，寄藏、持有「改造手槍」之犯罪行為，
    於修法前原依其殺傷力是否與制式槍枝相當或超過，而分別
    依同條例第7條、第8條論處（最高法院100年度台上字第372
    4號判決參照），於修正後均改依同條例第7條處罰。查本案
    被告寄藏改造槍枝之犯行原論以修正前該條例第8條第4項之
    罪，於修正後，則應論以修正後該條例第7條第4項之罪，則
    修正前該條例第8條第4項規定：「未經許可，持有、寄藏或
    意圖販賣而陳列第1項所列槍枝者，處3年以上10年以下有期
    徒刑，併科罰金新臺幣700萬元以下罰金。」、修正後該條
    例第7條第4項規定：「未經許可，持有、寄藏或意圖販賣而
    陳列第1項所列槍砲、彈藥者，處5年以上有期徒刑，併科新
    臺幣1000萬元以下罰金。」，是修正後該條例第7條第4項之
    刑罰較修正前第8條第4項規定為重，經比較新、舊法，修正
    後之規定並未較有利於被告，依刑法第2條第1項前段之規定
    ，自應適用被告行為時即修正前槍砲彈藥刀械管制條例第8
    條第4項之規定論處。
　㈡次按寄藏與持有槍砲，均係將物置於自己實力支配之下，僅
    寄藏必先有他人之持有行為，而後始為之受寄代藏而已，故
    寄藏之受人委託代為保管，其保管之本身所為之持有，既係
    寄藏之當然結果，法律上自宜僅就寄藏行為為包括之評價，
    不應另就持有予以論罪。另寄藏槍枝之罪雖屬即成犯，但其
    寄藏後之持有行為，須至其寄藏行為終了之後始結束，故其
    因寄藏而持有槍枝之行為，仍屬持有行為之繼續，而非寄藏
    狀態之繼續（最高法院74台上字第3400號判例、92年度台上
    字第6158號判決意旨參照）。復按非法持有、寄藏、出借槍
    砲彈藥刀械等違禁物，所侵害者為社會法益，如所持有、寄
    藏或出借客體之種類相同（如同為槍枝，或同為子彈者），
    縱令同種類之客體有數個（如數支槍枝、數顆子彈），仍為
    單純一罪，不發生想像競合犯之問題；若同時持有、寄藏或
    出借二不相同種類之客體（如同時持有槍枝及子彈），則為
    一行為觸犯數罪名之想像競合犯（最高法院82年度台上字第
    5303號判決要旨參照）。查本案被告受姓名年籍不詳綽號為
    「阿坤」之人所託將扣案槍彈攜回住處代為保管一節，業據
    被告供述明確，是被告係受「阿坤」之託代為保管扣案槍彈
    ，非屬單純持有，而為寄藏甚明。是核被告所為，係犯修正
    前槍砲彈藥刀械管制條例第8條第4項之寄藏改造槍枝罪及同
    條例第12條第4項之寄藏子彈罪，被告自98年3月間起開始寄
    藏上開槍彈至108年10月31日為警查獲之日止之行為，均屬
    寄藏行為之繼續，應論以一罪。又被告基於單一犯意之寄藏
    意思，在同時、地寄藏客體種類相同具殺傷力之子彈10顆，
    依前揭說明，應論以單純一罪；另被告以一寄藏行為同時未
    經許可而寄藏可發射子彈具有殺傷力之改造槍枝及子彈而同
    時觸犯上開二罪名，為想像競合犯，應依刑法第55條規定，
    從一重之修正前槍砲彈藥刀械管制條例第8條第4項之寄藏改
    造槍枝罪處斷。
　㈢被告前因妨害自由案件，經原審以106年度原簡字第22號判決
    判處有期徒刑2月確定，於106年10月30日易科罰金執行完畢
    ，其於有期徒刑執行完畢後5年內，故意再犯本件有期徒刑
    以上之罪，係構成累犯。然被告所犯構成累犯之前案與本案
    所犯之非法寄藏槍枝、子彈罪之間，不僅犯罪型態不同，且
    所侵害之法益亦有相當差別，兩者間顯無延續性或關聯性，
    參酌司法院釋字第775號解釋之意旨，若適用累犯規定加重
    其刑恐有罪刑不相當之情形，故認被告本件所為之犯行以不
    依刑法第47條第1項累犯之規定加重其刑為宜。
　㈣按對於未發覺之罪自首而受裁判者，得減輕其刑。但有特別
    規定者，依其規定，刑法第62條定有明文。次按犯本條例之
    罪自首，並報繳其持有之全部槍砲、彈藥、刀械者，減輕或
    免除其刑；其已移轉持有而據實供述全部槍砲、彈藥、刀械
    之來源或去向，因而查獲者，亦同，槍砲彈藥刀械管制條例
    第18條第1項亦定有明文。槍砲彈藥刀械管制條例既為刑法
    之特別法，依特別法優於普通法之適用法律原則，該條例第
    18條第1項前段規定，即為刑法第62條但書所示之特別規定
    ，自應優先適用（最高法院82年度台上字第5384號、91年度
    台上字第615號、92年度台上字第422號判決意旨參照）。經
    查，本件係員警執行巡邏勤務時，見被告與楊世滇站在車牌
    號碼000-0000號自用小客車旁，遇警時楊世滇轉身閃躲並將
    隨身包包丟入車內，員警隨即上前盤查，被告主動向員警告
    知放在車內的包包有改造手槍並主動交付予員警，當場查獲
    改造手槍1把、彈匣1個及改造子彈11顆，被告並坦承該等物
    品為其所有等情，有桃園市政府警察局保安警察大隊109年1
    1月16日桃警保大行字第1090008252號函在卷可稽（原審卷
    第77頁），可知被告於未經有偵查犯罪職權之機關或公務員
    發覺前，即於接受員警詢問時，主動坦承非法持有本案槍枝
    、子彈之犯行，堪認被告係於有偵查犯罪職權之公務員未發
    覺犯罪前，自首前揭犯行，並報繳其持有之全部槍枝、子彈
    ，符合槍砲彈藥刀械管制條例第18條第1項前段減免其刑之
    規定，本院審酌被告之犯罪情節，認應依上述規定減輕其刑
    。
　㈤按刑法第59條規定犯罪之情狀可憫恕者，得酌減其刑。其所
    謂「犯罪之情狀」，與同法第57條規定科刑時應審酌之一切
    情狀，並非有截然不同之領域，於裁判上酌減其刑時，應就
    犯罪之一切情狀，予以全盤考量，審酌其犯罪有無可憫恕之
    事由（即有無特殊之原因及環境，在客觀上足以引起一般同
    情，以及宣告法定最低度刑，是否猶嫌過重等），以為判斷
    （最高法院95年度台上字第6157號、98年度台上第3926號判
    決意旨參照）。本件被告之辯護人雖以被告係因「阿坤」交
    付而取得如附表編號1、2所示之槍枝、子彈，係因受人之託
    保管，且被告保管期間並未有任何試射或從事任何不法行為
    ，且被告查獲時係準備要丟棄上開槍枝、子彈，較之擁槍自
    重之歹徒所生之危害程度較低，且非為犯罪之預謀，被告惡
    性及犯罪情節尚非重大，被告自始均坦承犯行，犯後態度良
    好，若逕對被告論以未經許可寄藏可發射子彈具有殺傷力之
    改造槍枝罪之法定最低本刑，尚嫌過重，請求依刑法第59條
    酌減其刑云云。惟查本案被告就所涉未經許可寄藏可發射子
    彈具有殺傷力之槍枝罪，固為法定本刑3年以上10年以下有
    期徒刑之重罪，然考量被告為此部分行為時，為智識正常之
    成年人，是其應知悉持有如附表編號1所示槍枝之行為，對
    社會治安存有一定程度之潛在危險；且參酌被告本案犯罪情
    節及既有之卷證資料，並無特別之原因與環境，而欠缺事證
    足認被告此部分犯行究有何堪以憐憫之特殊事由，或有何特
    別可原宥之處；且本案被告已有上開自首報繳之規定可減輕
    其刑，至辯護人所稱被告犯罪動機、情節、被告品行、生活
    狀況及所生危害等情，係為本院審酌上開情狀後而量定其刑
    之事由，是本件並無科以最低刑度猶嫌過重之情事，自無再
    依刑法第59條酌減其刑之餘地，是辯護意旨此部分所陳，難
    認有據。
三、撤銷改判之理由
  ㈠原審認被告犯罪事證明確，因予論罪科刑，固非無見，惟原
    審既認定被告構成累犯，僅係法律效果並無加重其刑之必要
    ，卻漏未於主文載明被告仍為累犯，蓋累犯不加重其刑乃關
    於刑罰裁量之法律效果，仍無解於被告構成累犯，原判決主
    文漏載「累犯」之記載，顯有違誤。是被告上訴意旨以原審
    量刑過重，請求從輕量刑云云，雖無理由，然原判決既有上
    開可議之處，自應由本院將原判決予以撤銷改判。
  ㈡爰審酌被告無視法令禁止，無故寄藏具有殺傷力之槍彈，對
    於他人生命、身體及社會治安構成重大潛在危險，所為不足
    取；惟考量其犯後始終均坦承犯行，態度良好，且未將槍彈
    持以從事犯罪行為，尚未造成具體實害，兼衡其素行、犯罪
    動機、目的、手段及本案寄藏槍彈之數量、期間，暨其自述
    教育程度為國中畢業，家庭經濟狀況為勉持（偵卷第13頁）
    等一切情狀，量處如主文所示之刑，並就罰金部分諭知易服
    勞役之折算標準。
四、沒收部分
  ㈠扣案之如附表編號1所示之改造槍枝1支，如前所述經鑑定結
    果，屬槍砲彈藥刀械管制條例第4條第1項第1款所列之槍枝
    ，為違禁物，應依刑法第38條第1項之規定宣告沒收。
  ㈡扣案之制式子彈2顆及非制式子彈8顆，其中制式子彈1顆及非
    制式子彈5顆，雖均未經試射，惟同時查扣之制式子彈其中1
    顆及非制式子彈3顆，經試射後，認均有殺傷力，又被告及
    選任辯護人均不爭執此1顆制式子彈及5顆非制式子彈之殺傷
    力，是本院認如附表編號2至4所示未經試射之制式子彈1顆
    及非制式子彈5顆，均具有殺傷力，屬槍砲彈藥刀械管制條
    例第4條第1項第2款所列之子彈，亦均應依刑法第38條第1項
    之規定宣告沒收。至已試射之制式子彈1顆及非制式子彈3顆
    ，經試射結果，固均認具殺傷力，惟於鑑定時經試射擊發而
    耗損，其所留彈殼，已不具子彈完整結構，並非違禁物，均
    不予宣告沒收。
據上論斷，應依刑事訴訟法第369條第1項前段、第364條、第299
條第1項前段，修正前槍砲彈藥刀械管制條例第8條第4項，槍砲
彈藥刀械管制條例第12條第4項、第18條第1項，刑法第2條第1項
、第11條前段、第55條、第47條第1項、第42條第3項、第38條第
1項，判決如主文。
本案經檢察官劉玉書、林佳勳提起公訴，檢察官何明楨到庭執行
職務。
中　　華　　民　　國　　110 　年　　4 　　月　　22　　日
                  刑事第十九庭  審判長法　官  曾淑華
                                      法　官  王美玲
                                      法　官  許文章
以上正本證明與原本無異。
如不服本判決，應於收受送達後20日內向本院提出上訴書狀，其
未敘述上訴之理由者並得於提起上訴後20日內向本院補提理由書
（均須按他造當事人之人數附繕本）「切勿逕送上級法院」。
                                      書記官  陳盈芝
中　　華　　民　　國　　110 　年　　4 　　月　　22　　日
附錄：本案論罪科刑法條全文　　　　　　　　　　　　　　　
修正前槍砲彈藥刀械管制條例第8條
未經許可，製造、販賣或運輸鋼筆槍、瓦斯槍、麻醉槍、獵槍、
空氣槍或第4 條第1 項第1 款所定其他可發射金屬或子彈具有殺
傷力之各式槍砲者，處無期徒刑或5 年以上有期徒刑，併科新臺
幣1 千萬元以下罰金。
未經許可，轉讓、出租或出借前項所列槍枝者，處5 年以上有期
徒刑，併科新臺幣1 千萬元以下罰金。
意圖供自己或他人犯罪之用，而犯前二項之罪者，處無期徒刑或
7 年以上有期徒刑，併科新臺幣1 千萬元以下罰金。
未經許可，持有、寄藏或意圖販賣而陳列第1 項所列槍枝者，處
3 年以上10年以下有期徒刑，併科新臺幣7 百萬元以下罰金。
第1 項至第3 項之未遂犯罰之。
犯第1 項、第2 項或第4 項有關空氣槍之罪，其情節輕微者，得
減輕其刑。

槍砲彈藥刀械管制條例第12條
未經許可，製造、販賣或運輸子彈者，處1 年以上7 年以下有期
徒刑，併科新臺幣500 萬元以下罰金。
未經許可，轉讓、出租或出借子彈者，處6 月以上5 年以下有期
徒刑，併科新臺幣300 萬元以下罰金。
意圖供自己或他人犯罪之用，而犯前二項之罪者，處3 年以上10
年以下有期徒刑，併科新臺幣700 萬元以下罰金。
未經許可，持有、寄藏或意圖販賣而陳列子彈者，處5 年以下有
期徒刑，併科新臺幣300 萬元以下罰金。
第1 項至第3 項之未遂犯罰之。

附表：
編號     扣案物品 數量         說明       備註  1 仿半自動手槍製造之槍枝（槍枝管制編號：0000000000號，含彈匣1個） 1支 認係改造手槍，由仿半自動手槍製造之槍枝，換裝土造金屬槍管而成，擊發功能正常，可供擊發適用子彈使用，認具殺傷力 參內政部警政署刑事警察局108年11月25日刑鑑字第1088012078號鑑定書（偵卷第85至90頁）  2 制式子彈 1顆 任均係口徑9 × 19mm制式子彈，採樣1 顆試射，可擊發，認具殺傷力   3 非制式子彈 2 顆 認均係非制式子彈，由已截短之制式彈殼加裝直徑約9.0mm 金屬彈頭而成，採樣1 顆試射，可擊發，認具有殺傷力   4 非制式子彈 3顆 均係非制式子彈，由口徑9mm 制式空包彈組合直徑約9.0mm 金屬彈頭而成，採樣2 顆試射，均可擊發，認具有殺傷力